【裁判字號】    99,交聲,248
【裁判日期】    990225
【裁判案由】    聲明異議
【裁判全文】
臺灣臺中地方法院交通事件裁定         99年度交聲字第248號
原處分機關  交通部公路總局臺中區監理所豐原監理站
異  議  人
即受處分人  甲○○
上列異議人即受處分人因違反道路交通管理處罰條例案件，對於
交通部公路總局臺中區監理所豐原監理站民國98年12月4日所為之
裁決（豐監稽違字第裁63-Z00000000號裁決書），聲明異議，本
院裁定如下：
    主    文
異議駁回。
    理    由
一、原處分意旨略以：異議人即受處分人（下稱異議人）甲○○
    於民國98年10月10日下午3時19分，駕駛車號5B-7462號自小
    客車，行經國道一號高速公路南下177.4公里處時，違規行駛
    於路肩，經警依法採證逕行舉發，嗣異議人於98年10月28日
    向交通部公路總局臺中區監裡所豐原監理站（下稱原處分機
    關）提出申訴，業經原處分機關函詢舉發機關調查結果，仍
    認異議人有前開違規事實，乃依道路交通管理處罰條例第33
    條第1項第9款，裁處新臺幣4,000元罰鍰，並依同條例第63條
    第1項第1款記違規點數1點。
二、聲明異議意旨略以：異議人於98年10月10日下午3時19分，在
    國道一號高速公路連接中港交流道外線車道行駛時，因交通
    堵塞且不知會回堵多久的情況下，簡單使用路肩，以節省個
    人與社會成本。另國道高速公路管理局亦開放部分路段路肩
    供駕駛人行駛，及違規罰單尚須員警簽名之情形下，可見對
    於駕駛人行駛路肩之行為是否裁處仍有裁量空間，而本件舉
    發機關僅在違規罰單上簡單模糊陳述事實，且原處分機關亦
    僅在裁決書上簡單引用法規條文，並未盡其良知良能執行裁
    量云云。
三、按汽車行駛於高速公路，未依規定使用路肩者，處汽車駕駛
    人3,000元以上6.000元以下罰鍰，並記違規點數1點，道路
    交通管理處罰條例第33條第1項第9款、第63條第1項第1款分
    別定有明文。次按，「路肩」係指設於車道之外側，路面邊
    線與護欄或邊溝間之部分；汽車行駛高速公路及快速公路，
    不得在路肩上行駛，或利用路肩超越前車或倒車，但（1）
    執行任務之救護車、消防車、警備車、工程車、救濟車及吊
    車，不受限制；（2）遇有濃霧、濃煙、強風、大雨等特殊
    狀況嚴重影響行車安全時得在路肩暫停，並應顯示危險警告
    燈，視線清晰時，應即恢復行駛；（3）汽車在行駛途中，
    因機件故障或其他緊急情況無法繼續行駛時，應滑離車道，
    在路肩上停車待援；又為維護高速公路及快速公路交通安全
    與暢通，該管公路管理機關或警察機關於必要時，得發布命
    令，指定時段於高速公路及快速公路特定匝道或路段之車道
    、路肩，禁止、限制或開放車輛通行；高速公路及快速公路
    交通管制規則第2條第1項第16款、第9條第1項第2款、第2項
    、第12條、第15條、第19條第3項亦分別定有明文。
四、經查：
（一）本件異議人所駕駛之車號5B-7462號自小客車，確有於前揭
      時間、地點，行駛於路肩等情，為異議人所不否認之事實
      ，且業據內政部警政署國道公路警察局第三警察隊於98年
      11月23日以公警三交字第0980372558號函中說明：「...
      三、本隊填製公警局交字第Z00000000號違規單，逕行舉
      發5B-7462號車於98年10月10日15時19分，在國道1號南向
      177.4公里處行駛路肩違規案（違規通知單通知聯上已詳
      細敘述並登載違規相關資料）。經查存證錄影光碟，本案
      執勤員警依所見事實逕行舉發，於法並無不合。該車違規
      行為屬實...」等語，此有內政部警政署國道公路警察局
      第三警察隊上揭書函在卷可佐，且有內政部警政署國道公
      路警察局公警局交字第Z00000000號舉發違反道路交通管
      理事件通知單影本1紙、違規採證照片2幀附卷可稽，是異
      議人確有行駛路肩之違規行為，事證明確，堪以認定。
（二）雖異議人以前開情詞置辯，然前揭法規業已揭櫫禁止汽車
      行駛路肩之立法目的，乃在於設定路肩作為急難救助車道
      之用，為促令汽車駕駛人安全駕駛，並確實空出路肩車道
      ，供因機件故障或其他緊急情況無法繼續行駛之車輛暫時
      停車待援，或供執行任務之救護車、消防車、警備車、工
      程車、救濟車及吊車得以順利執行道路救護、救援之工作
      ；基於該禁行規定，駕駛人行駛於高速公路時，除非經高
      速公路警察指揮，或遇有高速公路及快速公路交通管制規
      則所定得使用路肩之例外情形外，皆不得以任何理由行駛
      於路肩。而查，本件異議人所駕駛之車輛並非以實施急難
      救助為目的之公務車，且駕駛當日亦無天候不佳等客觀因
      素而影響行車安全之特殊狀況，更無機件故障等相類似之
      情形需滑離車道等待救援之特殊情事，又異議人於本件行
      駛於國道一號南下177.4公里處當時，亦無公路管理機關
      或警察機關發布命令，指定開放駕駛人得行駛路肩之情形
      ，從而，異議人所駕駛之車輛並未有高速公路及快速公路
      交通管制規則所定得使用路肩之例外情形，甚為明確。況
      且，高速公路設置路肩，本即供緊急目的使用，屬維護公
      共利益所必要，路肩之通暢攸關緊急事故之處理，甚且影
      響重傷、重症病患之救援時間，絕非可依駕駛人片面判斷
      可任意使用。從而，異議人前開所辯因在連接中港交流道
      外線道受到往臺中方向堵塞回堵之情況下而行駛路肩云云
      ，要與前述路肩設置之緊急目的顯然未合，殊無解免受罰
      之餘地，至屬灼然。
五、綜上所述，本件異議人確有上述交通違規事實，異議人前揭
    所辯，尚無足採，原處分機關所為之處分，核無違誤。從而
    ，本件異議為無理由，應予駁回。
六、據上論斷，應依道路交通管理處罰條例第87條第2項，道路
    交通案件處理辦法第19條規定，裁定如主文。
中    華    民    國    99    年    2    月    25     日
                      交通法庭  法  官  廖慧如
以上正本證明與原本無異。
如不服本裁定，應於收受送達後5日內向本院提出抗告狀。（應
附繕本）
                                書記官  張宏清
中    華    民    國    99    年    2    月    25     日

司法院資訊處製作；財團法人民間司法改革基金會備份。
